【裁判字號】    97,交聲,2092
【裁判日期】    971030
【裁判案由】    違反道路交通管理處罰條例聲明異議
【裁判全文】
臺灣臺北地方法院交通事件裁定        97年度交聲字第2092號
原處分機關  臺北市交通事件裁決所
聲明異議人
即受處分人  甲○○
上列受處分人因違反道路交通管理處罰條例案件，對於臺北市交
通事件裁決所民國97年8 月13日所為之處分（原處分案號：北市
裁罰字第裁22—AEW971290 號），聲明異議，本院裁定如下：
        主  文
異議駁回。
        理  由
一、按汽車駕駛人，行經有燈光號誌管制之交岔路口闖紅燈者，
    處新臺幣（下同）1 千8 百元以上5 千4 百元以下罰鍰，道
    路交通管理處罰條例第53條第1 項定有明文。另汽車駕駛人
    駕駛汽車違反道路交通管理處罰條例第53條規定者，除應依
    該條所規定之罰鍰處罰外，並予記違規點數3 點，道路交通
    管理處罰條例第63條第1 項第3 款亦有明定。而按道路交通
    安全規則第2 條第1 項第1 款及道路交通管理處罰條例第3
    條第8 款均明文規定該等有關道路交通管理法規所指之「汽
    車」均包含「機器腳踏車」。
二、本件受處分人即聲明異議人甲○○於民國97年6月24日上午9
    時48分許，騎乘車號CPR－276號重型機車，沿台北市○○路
    ○段木柵往深坑方向直行，於木柵路5段新舊路口有燈光號誌
    管制之交岔路口，竟於行進方向燈光管制號誌為紅燈時，逕
    行穿越交叉路，適遇臺北市政府警察局文山第一分局警備隊
    員警乙○○認為受處分人違反道路交通管理處罰條例第53條
    第1 項規定，當場攔停掣單舉發，經受處分人於應到案日期
    即97年7 月9 日前向原處分機關提出申訴，由原處分機關函
    請舉發單位調查結果，仍認受處分人有前開違規行為，原處
    分機關乃依道路交通管理處罰條例第53條第1 項、第63條第
    1 項第3 款之規定，裁處罰鍰1 千8 百元，並記違規點數3
    點。
三、訊據受處分人就於前揭時間騎乘車號CPR －276 號重型機車
    ，沿臺北市○○路路○ 段往深坑方向直行，行經木柵路新舊
    路（北二高橋下）有燈光號誌管制之交岔路口，經警攔查等
    事實固坦承不諱，惟仍矢口否認有何違反道路交通管理處罰
    條例規定之行為，辯稱：行經該路口、且超越停止線時，方
    親見燈號由黃轉紅，後即方遭前方員警攔查表示違規闖越紅
    燈，並稱無須照片佐證、不服可提提出申訴，伊對此種強迫
    受罰行為不滿，據此提出異議云云。經查：
  (一)受處分人於前揭時地騎乘機車沿臺北市○○路○ 段新舊路口
    （北二高橋下）往深坑方向直行，行經該有燈光號誌管制之
    交岔路口後，即為警攔查等事實，於本院調查時均坦承不諱
    ；且證人即舉發員警乙○○亦於本院具結證稱：該時身著制
    服站立路口正前方，親見受處分人機車行經該路口，於燈號
    以轉為紅燈、且路口前方已有三部機車停等時，無視燈號闖
    越路口，故將受處分人機車攔下，受處分人雖暫停路邊出示
    證件、配合稽查，惟於製單完畢後拒絕簽收即發動機車離去
    等語歷歷（見本院97年10月29日筆錄第3 頁）；而以證人乙
    ○○係本件原處分機關所認定受處分人有上開違規行為之原
    證人，其到庭在本院法官面前具結以言詞供述本件訴訟上之
    待證事實（即受處分人有上開違規事實），因其與受處分人
    毫無怨懟，自無自陷於偽證罪之追訴而構詞誣賴受處分人之
    理；且於本件卷存證據資料內並無任何積極證據足以證明員
    警上開供述係屬虛偽，亦未有足以令人顯信其證述為不可採
    之品性證據或前科證據存在，本院自不得僅億證人為本見開
    單告發受處分人之員警而全盤抹煞其餘訴訟上所具之證人資
    格，況受處分人就上開證人陳證，無法舉出或提出任何對其
    有利之證據資料，以使本院對證人所述產生合理之懷疑，從
    而本院由製單員警陳證已可得受處分人確有前開違規行為之
    心證；另有現場情形照片在卷可稽；是受處分人騎乘機車行
    經有燈光號誌管制之交岔路口闖紅燈之事實，堪以認定。
  (二)雖受處分人於本院辯稱：超越該路口停止線後，始親見燈號
    由黃轉紅云云。惟受處分人竟另(1)於本院其後之詢問時陳稱
    ：「（問：你是在哪裡親眼見到燈號黃轉紅？）我穿越停止
    線時」（見本院同日筆錄第4 頁），此有該日筆錄在卷可查
    ，則受處分人亦已就闖越紅燈之事實自承明確；(2)另於向本
    院之聲明異議狀中陳明：於路口親見紅綠燈剛由綠轉黃，看
    見黃燈時車輛已經超過停止線云云，此有本件聲明異議狀在
    卷可稽；(3)更於向臺北市機通事件裁決所之陳述書中則載稱
    ：經過路口時燈號尚為綠燈，穿越停止線時看一下紅綠燈，
    燈號還在剛好轉成黃燈云云，此有本件交通違規案件陳述書
    附卷可參；是以前開與本院中受處分人自承之「機車穿越停
    止線之際燈號」究竟係由黃轉紅、或由綠轉黃前後陳稱互相
    矛盾，對照值勤員警之具結證稱，受處分人辯稱「過停止線
    時為黃燈」云云，顯難憑採。
  (三)綜上所述，原處分機關依行為時之道路交通管理處罰條例第
    53條第1 項、第63條第1 項第3 款之規定，裁處罰鍰1 千8
    百元，並記違規點數3 點，核無不合。本件聲明異議為無理
    由，應予駁回。
據上論斷，應依道路交通案件處理辦法第19條，裁定如主文。
中    華    民    國    97    年    10    月    30    日
                  交通法庭法  官  郭惠玲
以上正本證明與原本無異。
如不服本裁定，應於裁定送達後5 日內向本院提出抗告狀。
中    華    民    國    97    年    10    月    30    日
                          書記官  江虹儀


司法院資訊處製作；財團法人民間司法改革基金會備份。
